【裁判字號】    97,訴,927
【裁判日期】    970717
【裁判案由】    毒品危害防制條例
【裁判全文】
臺灣基隆地方法院刑事判決               97年度訴字第927號
公  訴  人  臺灣基隆地方法院檢察署檢察官
被      告  乙○○
上列被告因毒品危害防制條例案件，經檢察官提起公訴（97年度
毒偵字第1338號），被告於準備程序進行中，就被訴事實為有罪
之陳述，經本院合議庭裁定由受命法官獨任進行簡式審判程序，
判決如下：
    主  文
乙○○施用第一級毒品，累犯，處有期徒刑捌月，扣案之注射針
筒壹支沒收。又施用第二級毒品，累犯，處有期徒刑伍月。應執
行有期徒刑拾壹月，扣案之注射針筒壹支沒收。
    事  實
一、乙○○前因2次施用第二級毒品案件，經送觀察、勒戒後，
    均認無繼續施用毒品之傾向，分別由本院於民國89年11月5
    日以88年度少調字第414號裁定不付審理、臺灣基隆地方法
    院檢察署檢察官於89年4月10日以89年度毒偵字第807號為不
    起訴處分確定，並先後於88年9月21日、89年4月11日執行完
    畢釋放。復因施用毒品案件，經送強制戒治（89年12月19日
    停止戒治付保護管束，嗣經撤銷停止戒治，自90年7月24日
    起執行殘餘戒治期間4月26日，於90年12月19日戒治期滿執
    行完畢），並經上開檢察署檢察官聲請簡易判決處刑，由本
    院以89年度基簡字第473號判決判處有期徒刑4月確定。再因
    施用第二級毒品案件，經本院以90年度易字第222號判決判
    處有期徒刑7月確定，合併另案搶奪罪定其應執行刑為有期
    徒刑1年確定，上開二案徒刑於強制戒治期滿後接續執行，
    於92年1月28日縮短刑期假釋出監，迨92年3月26日假釋期滿
    ，其未執行之刑以已執行論而執行完畢。又因施用第一級及
    第二級毒品、持有第二級毒品案件，經本院以95年度訴字第
    425號判決各判處有期徒刑8月、9月、4月，定應執行有期徒
    刑1年8月確定後，另因施用第一級毒品、竊盜案件，經本院
    分別以95年度訴字第839號、95年度基簡字第1068號判決判
    處有期徒刑7月、3月確定。復因持有第二級毒品案件，經本
    院以96年度基簡字第41號判決判處有期徒刑3月確定後，再
    因幫助詐欺取財案件，經臺灣高等法院以96年度上易字第65
    9號判決判處有期徒刑6月確定，上述7案嗣經減刑並定應執
    行有期徒刑1年5月確定，甫於97年2月8日執行完畢。
二、詎乙○○猶不知戒除施用毒品惡習，復基於施用第一級毒品
    海洛因及第二級毒品安非他命之各別犯意，於97年4月23日
    上午8時，在其基隆市○○區○○街58之3號住處內，以將海
    洛因摻水置入注射針筒內，待混合溶化後，再施打右手肘內
    側靜脈血管處之方式，施用第一級毒品海洛因1次，另以將
    安非他命置於玻璃球吸食器內以火燒烤，再吸取散發之煙霧
    方式，施用第二級毒品安非他命1次。嗣於97年4月23日上午
    11 時50分許，在基隆市○○街172巷口，因行跡可疑為警上
    前盤查，當場發現其右手有多處注射針孔，並扣得其所有供
    本案施用第一級毒品海洛因所用之注射針筒1支，且經其同
    意下採集尿液送驗，結果呈海洛因之代謝物嗎啡陽性及安非
    他命、甲基安非他命陽性反應，而悉上情。
三、案經基隆市警察局第三分局報告臺灣基隆地方法院檢察署檢
    察官偵查起訴。
    理  由
壹、程序方面
    本件被告乙○○所犯者非為死刑、無期徒刑、最輕本刑為3
    年以上有期徒刑之罪或高等法院管轄第一審案件，其於準備
    程序進行中，先就被訴事實為有罪之陳述，經告知其簡式審
    判程序之旨，並聽取公訴人、被告之意見後，本院合議庭業
    已依刑事訴訟法第273條之1第1項之規定，裁定由受命法官
    獨任以簡式審判程序進行本案之審理，且依同法第273條之2
    規定，簡式審判程序之證據調查，不受同法第159條第1項、
    第161條之2、第161條之3、第163條之1及第164條至第170條
    規定之限制，合先敘明。
貳、實體方面
一、認定事實所憑之證據及理由
  (一)上揭事實，業據被告乙○○於本院準備程序及審理時坦承不
    諱，並有扣案之注射針筒1支可資佐證，且被告於97年4月23
    日為警查獲後所採集之尿液，經警送請臺灣尖端先進生技醫
    藥股份有限公司檢驗結果，呈安非他命、甲基安非他命及嗎
    啡陽性反應等情，有基隆市警察局第三分局偵辦毒品危害防
    制條例案件尿液檢驗對照表及上述公司97年5月5日基三-3號
    濫用藥物檢驗報告各1份附卷可稽，足認被告之自白與事實
    相符，其確於上揭時、地，分別施用第一級毒品海洛因及第
    二級毒品安非他命，應堪認定。
  (二)又被告前因2次施用第二級毒品案件，經送觀察、勒戒後，
    均認無繼續施用毒品之傾向，分別由本院於89年11月5日以
    88年度少調字第414號裁定不付審理、臺灣基隆地方法院檢
    察署檢察官於89年4月10日以89年度毒偵字第807號為不起訴
    處分確定，並先後於88年9月21日、89年4月11日執行完畢釋
    放。復因施用毒品案件，經送強制戒治（89年12月19日停止
    戒治付保護管束，嗣經撤銷停止戒治，自90年7月24日起執
    行殘餘戒治期間4月26日，於90年12月19日戒治期滿執行完
    畢），並經本院以89年度基簡字第473號判決判處有期徒刑4
    月確定。再因施用第二級毒品案件，經本院以90年度易字第
    222號判決判處有期徒刑7月確定。又因施用第一級及第二級
    毒品、持有第二級毒品案件，經本院以95年度訴字第425 號
    判決各判處有期徒刑8月、9月、4月，定應執行有期徒刑1年
    8月確定後，另因施用第一級毒品案件，經本院以95年度訴
    字第839號判決判處有期徒刑7月確定等情，有臺灣高等法院
    被告全國前案紀錄表、臺灣基隆地方法院檢察署刑案資料查
    註紀錄表及全國施用毒品紀錄表附卷可按。故本案事證明確
    ，被告係強制戒治執行完畢釋放後，5年內再犯本件施用第
    一級毒品海洛因及第二級毒品安非他命之犯行堪以認定，應
    依法論科。
二、論罪科刑：
  (一)按海洛因、安非他命分別係毒品危害防制條例所列管之第一
    級毒品及第二級毒品，此為該條例第2條第2項第1款、第2款
    所明定；又犯毒品危害防制條例第10條施用毒品之罪者，檢
    察官應聲請法院裁定，令被告入勒戒處所觀察、勒戒，經觀
    察、勒戒後，無繼續施用毒品之傾向者，應即釋放，並由檢
    察官為不起訴處分，有繼續施用毒品之傾向者，則由檢察官
    先聲請法院裁定令入戒治處所施以強制戒治，俟強制戒治期
    滿，再行釋放，並由檢察官為不起訴處分；而依前開規定觀
    察勒戒或強制戒治執行完畢釋放後，5年內再犯施用毒品之
    罪者，檢察官應依法追訴，毒品危害防制條例第20條第1項
    、第2項、第23條第2項分別定有明文。且倘被告於5年內已
    再犯，經依法追訴處罰，縱其第3次（或第3次以上）再度施
    用毒品之時間，在初犯經觀察、勒戒或強制戒治執行完畢5
    年以後，已不合於「5年後再犯」之規定，且因已於「5年內
    再犯」，顯見其再犯率甚高，原實施觀察、勒戒或強制戒治
    ，已無法收其實效，即應依該條例第10條處罰，有最高法院
    95年5月9日所作成之95年度第7次刑事庭會議決定可資參照
    。查本件被告強制戒治執行完畢釋放後，除該次強制戒治另
    遭判刑外，復因3次施用毒品案件，經本院判刑確定，已如
    前述，是其本件施用第一級毒品海洛因及第二級毒品安非他
    命之時間固在90年12月19日強制戒治執行完畢釋放5年後，
    惟其強制戒治執行完畢後既因施用毒品案件，經3次判決確
    定，依前揭說明，即非屬毒品危害防制條例第20條第3項所
    定「五年後再犯」之情形，故檢察官依法逕行起訴本案，於
    法要無不合，合先敘明。
  (二)核被告所為，係犯毒品危害防制條例第10條第1項之施用第
    一級毒品罪及同條例第2項之施用第二級毒品罪。其持有第
    一級毒品海洛因及第二級毒品安非他命係供施用，其持有第
    一級毒品及第二級毒品之低度行為，應分別為施用第一級毒
    品及第二級毒品之高度行為所吸收，均不另論罪。其所犯上
    述二罪，犯意各別，行為互殊，應予分論併罰。
  (三)查被告曾因施用第一級及第二級毒品、持有第二級毒品案件
    ，經本院以95年度訴字第425號判決各判處有期徒刑8月、9
    月、4月，定應執行有期徒刑1年8月確定後，另因施用第一
    級毒品、竊盜案件，經本院分別以95年度訴字第839號、95
    年度基簡字第1068號判決判處有期徒刑7月、3月確定。復因
    持有第二級毒品案件，經本院以96年度基簡字第41號判決判
    處有期徒刑3月確定後，再因幫助詐欺取財案件，經臺灣高
    等法院以96年度上易字第659號判決判處有期徒刑6月確定，
    上述7案嗣經減刑並定應執行有期徒刑1年5月確定，於97年2
    月8日執行完畢，有臺灣高等法院被告前案紀錄表1份在卷可
    按，其受有期徒刑執行完畢後，5年內故意再犯本件有期徒
    刑以上之罪，為累犯，應依刑法第47條第1項規定，就其所
    犯上述二罪分別加重其刑。
  (四)爰審酌毒品對於人體會產生成癮性，係足以危害個人健康及
    社會安全之管制藥物，被告經過強制戒治及多次判刑暨執行
    完畢後，猶不知戒除濫行施用毒品惡習，再犯本件施用第一
    級毒品及第二級毒品罪，顯見其毒癮甚深，自宜令其服較長
    徒刑以利其戒斷毒癮，暨其犯罪之自我麻醉動機、所生自我
    戕害結果，於他人尚不致造成損害及其犯後坦承犯行之態度
    等一切情狀，就其所犯上述二罪，分別量處如主文所示之刑
    ，並定其應執行刑，以示懲儆。
  (五)扣案之注射針筒1支，係被告所有供本案施用第一級毒品海
    洛因所用之物，業據被告供承在卷，爰依刑法第38條第1項
    第2款規定予以宣告沒收。至被告用以施用安非他命所用之
    玻璃球吸食器，並未扣案，且被告供承業已丟棄，為免日後
    執行之困難，爰不予宣告沒收，併此敘明。
三、應適用之法條：
    刑事訴訟法第273條之1第1項、第299條第1項前段，毒品危
    害防制條例第10條第1項、第2項、第23條第2項，刑法第11
    條前段、第47條第1項、第38條第1項第2款、第51條第5款，
    判決如主文。
本案經檢察官甲○○到庭執行職務。
中    華    民    國    97    年     7    月    17    日
                  刑事第一庭法  官  王美婷
以上正本證明與原本無異。
對於本件判決如有不服，應於收受送達後10日內，向本院提出上
訴書狀，上訴於臺灣高等法院，並按他造當事人之人數附具繕本
。
中    華    民    國    97    年     7    月    17    日
                            書記官  明祖斌
附錄本案論罪科刑法條：
毒品危害防制條例第10條第1項、第2項
施用第一級毒品者，處 6 月以上 5 年以下有期徒刑。
施用第二級毒品者，處 3 年以下有期徒刑。


司法院資訊處製作；財團法人民間司法改革基金會備份。
